最高法院刑事裁定　　　　　　　　　 110年度台抗字第1894號
抗　告　人　朱哲緯



代　理　人　王捷拓律師
上列抗告人因妨害性自主案件，不服臺灣高等法院臺中分院中華
民國110 年9月23日駁回其聲請再審及停止刑罰執行之裁定（110
年度聲再字第192號），提起抗告，本院裁定如下：
    主  文
抗告駁回。
    理  由
一、本件原裁定以抗告人朱哲緯因妨害性自主案件，經臺灣高等
    法院臺中分院108年度侵上訴字第165號判決論處罪刑確定（
    下稱原確定判決），其對於原確定判決聲請再審意旨如原裁
    定所載。經查：㈠聲請再審意旨㈠、㈣雖以其附件4 至11等
    證據，主張告訴人A 女（姓名詳卷）未因酒醉意識不清，而
    處於相類於心智缺陷不能抗拒之狀態，抗告人並未對其乘機
    性交，且倘A 女神智不清，則抗告人飲用更多同款紅酒，更
    應符合刑法第19條第1、2項之規定，而得不罰或減輕其刑等
    情。惟原確定判決依憑抗告人之供詞及A 女之證詞，已於理
    由內載敘如何認抗告人與A女發生性交行為時，並非出於A女
    之同意，A 女所指證抗告人趁其酒醉而意識不清，處於相類
    於心智缺陷不能抗拒之情形下，對其為性交行為等情為可信
    ，復說明抗告人於民國107年1月2日前往A女住處時之對話內
    容，以及A 女之母之證詞、抗告人所持用門號0000000000通
    話明細單暨雙向通聯資料查詢等證據資料，得以補強佐證 A
    女所指證抗告人對其為乘機性交犯行之真實性。又原確定判
    決依據抗告人自承其與A女自KTV離開至汽車旅館過程中，因
    A女喝太多、走路不穩，而攙扶A女等語，因認A女離開KTV時
    ，確已酒醉致難以獨力行走，而處於無意識不能抗拒之狀態
    ，難謂抗告人亦因酒精作用產生醉意、意識不清及有刑法第
    19條第1項、第2項所定之情形。再刑法第16章妨害性自主罪
    章，所保護法益為個人性自主決定權，個人享有免於成為他
    人性客體的自由，可依其意願自主決定為性交行為，A 女既
    於酒後能表達之際，事先向抗告人表達不可乘機性侵，抗告
    人猶乘A 女因酒精作用產生醉意而意識不清之際，對其為性
    交行為，即已該當乘機性交罪，縱事後A 女有表達愛意及冀
    望抗告人陪伴之情形，尚難執此逕認A 女於意識清醒之際與
    抗告人合意性交，而解免抗告人之刑責。至其附件11之證據
    乃A女清醒後所繪之室內環境及布置，要難以此推論A女於遭
    抗告人乘機性交時，其意識並無不清之情。是抗告人所提出
    其附件4 至11之證據，均難認足以動搖原確定判決之結果。
    ㈡聲請再審意旨㈡、㈢舉其附件12至16、17至21之證據，主
    張A 女及其母親之證詞虛偽不實。然其附件12至15之證據部
    分固可認抗告人與A女案發後仍以通訊軟體Line對話，A女於
    對話內容表示對抗告人有愛意，希冀抗告人陪伴等情，惟縱
    有此情，仍無法解免抗告人之刑責，已如上述，亦無法憑此
    遽認A 女之指證為不實；而其附件16所示原確定判決案件第
    一審審判筆錄所載抗告人辯解之詞，業經原確定判決審酌，
    亦無法憑此認定A 女之指證為虛偽不實。又原確定判決係採
    信A女之母所證抗告人於107年1月2日至其住處道歉之事，此
    部分核與事證相符，並無不實，而抗告人提出其附件17至21
    之證據，主張A女於案發當日中午返回住處等情，不足以認A
    女及其母所述本案關鍵情節為不實，亦難認足以動搖原確定
    判決之結果。㈢聲請再審意旨請求再將抗告人之手機實施鑑
    定，並傳喚A 女及其母親到庭作證，惟抗告人所提出之手機
    內數位證據，僅係其與A 女於案發後以通訊軟體Line互相聯
    絡之內容，縱A女有表達愛意等情，尚難執此即逕認A女係於
    意識清醒之際與抗告人合意性交，已如上述；又A 女及其母
    親之證詞，已存在於原確定判決案卷內，且經該案第一、二
    審依法踐行證據調查程序，而為適當之辯論，並於確定判決
    中論述其取捨判斷之理由，且A 女已證稱抗告人犯乘機性交
    者僅有本件，而未及其他。該等證據顯不足以動搖原確定判
    決之認定，而對抗告人為更有利之判決。是聲請再審意旨所
    提出證據，單獨或與先前之證據綜合判斷，均難認足以動搖
    原確定判決之結果，而足為對抗告人有利認定之證據，核與
    聲請再審之要件不符，其聲請再審所舉之事由，為無理由，
    而予以駁回，且其停止刑罰執行之聲請，即屬不能准許，亦
    併予駁回，經核於法尚無違誤。
二、刑事訴訟法第420條第1項第6 款所規定之新事實或新證據，
    係指判決確定前已存在或成立而未及調查斟酌，及判決確定
    後始存在或成立之事實、證據，依單獨或與先前之證據綜合
    判斷，可合理相信足以動搖原確定判決，使受有罪判決之人
    受無罪、免訴、免刑或輕於原判決所認罪名者而言。亦即該
    「新事實」、「新證據」，除須具備在判決確定前已存在或
    成立而未及調查斟酌，及判決確定後始存在或成立之「嶄新
    性」（或稱「新規性」、「未判斷資料性」）要件外，尚須
    單獨或與先前之證據綜合判斷，明顯具有使法院合理相信足
    以動搖原確定判決，而對受判決之人改為更有利判決之「顯
    著性」（或稱「可靠性」、「明確性」）特質，二者均屬不
    可或缺，倘若未具備上開「嶄新性」及「顯著性」要件，即
    不能據為聲請再審之原因。原裁定已就抗告人聲請再審意旨
    所主張再審事由，如何認未具備上開「顯著性」要件，即不
    能據為聲請再審之原因，已於理由內剖析論述甚詳，且就聲
    請再審意旨前開聲請調查證據部分，詳加說明欠缺調查必要
    性，而未為調查，核其論斷於法尚屬無違，亦無抗告意旨所
    指理由不備、矛盾及調查未盡之違法。本件抗告意旨猶執上
    開聲請再審意旨所指證據，徒憑己見，認為係屬得據以聲請
    再審以推翻原確定判決之新證據，且以原審未依其聲請調查
    證據，而謂原裁定有違論理及經驗法則，且未詳加審酌新事
    證，有理由矛盾、不備及調查未盡之違法云云，據以請求撤
    銷原裁定，其抗告自難認為有理由，應予駁回。
據上論結，應依刑事訴訟法第412條，裁定如主文。
中    華    民    國   110    年    12    月    2     日
                  刑事第三庭審判長法  官  徐  昌  錦  
                                  法  官  林  恆  吉  
                                  法  官  江  翠  萍  
                                  法  官  侯  廷  昌  
                                  法  官  林  海  祥  
本件正本證明與原本無異
                                  書記官
中    華    民    國   110    年    12    月    6     日